【裁判字號】    98,易,1458
【裁判日期】    980821
【裁判案由】    妨害名譽
【裁判全文】
臺灣臺北地方法院刑事判決              98年度易字第1458號
公  訴  人  臺灣臺北地方法院檢察署檢察官
被      告  甲○○
上列被告因妨害名譽案件，經檢察官聲請簡易判決處刑（98年度
偵字第5309號），本院認不宜以簡易判決處刑，改依通常程序處
理，判決如下：
    主  文
甲○○公然侮辱人，處拘役拾貳日，如易科罰金，以新臺幣壹仟
元折算壹日。
    事  實
一、緣甲○○於民國97年9 月23日下午，陪同其子乙○○至臺北
    市○○路131 號臺灣臺北地方法院檢察署（下稱地檢署）開
    庭，嗣於同日下午3 時50分許開庭結束後，甲○○竟基於公
    然侮辱之犯意，在不特定多數人得以共見共聞之上址大門口
    ，以「不要臉」等語辱罵丁○○，足以毀損丁○○之人格及
    名譽。
二、案經丁○○訴由臺灣臺北地方法院檢察署檢察官偵查後聲請
    以簡易判決處刑，本院改依通常程序審理。
    理  由
一、訊據被告甲○○固供稱於上述時、地辱罵告訴人丁○○「瘋
    女人」等語，惟否認有上述辱罵「不要臉」等語之公然侮辱
    犯行，辯稱：伊當時係對告訴人稱：「妳是瘋女人，我是鬼
    」後隨即離開云云。經查：
（一）被告之子乙○○前為告訴人之員工，被告因告訴人告乙○○涉嫌業務侵占案件而於上述時間陪同乙○○至地檢署開
      庭，嗣於開庭結束後在地檢署大門口，以「不要臉」等語
      辱罵告訴人等情，業據證人即告訴人於本院具結證述明確
      ，核與目擊證人丙○○於本院之證述相符（均見本院98年
      7 月17日審判筆錄），自堪信為真實。
（二）證人乙○○雖於本院證稱未聽見被告辱罵「不要臉」等語
      ，惟證人乙○○亦證述被告確有與告訴人發生衝突，且依
      證人乙○○證稱開完庭後被告上前欲與告訴人對質時，其
      即先去叫計程車再拉被告離開等情（本院98年7 月31日審
      判筆錄），足認證人乙○○自難完全見聞被告與告訴人衝
      突之情形，是證人乙○○之證述尚不足對被告為有利之認
      定。
（三）又被告雖坦承有辱罵告訴人「瘋女人」等語，惟告訴人及
      證人丙○○均未聽聞，是尚難僅憑被告之自白，即為此部
      分有罪之認定，併此敘明。
（四）綜上，本件事證明確，被告犯行堪以認定，應依法論科。
二、核被告所為，係犯刑法第309 條第1 項公然侮辱罪。爰審酌
    被告為護其子而與告訴人產生衝突，並參酌被告上開言詞對
    告訴人名譽之損害、犯罪後矢口否認犯行之犯後態度等一切
    情狀，量處拘役12日，並諭知易科罰金之折算標準，以示懲
    儆。
三、公訴意旨另以：被告於同日下午3 時50分許，意圖散布於眾
    ，在上址大門口，以「我兒子有沒有拿妳這新臺幣6,000 元
    ，妳心裡有數，妳居然叫妹妹作偽證，走著瞧」等語誹謗告
    訴人，因認被告此部分涉犯刑法第310 條第1 項之誹謗罪嫌
    。惟按，犯罪事實應依證據認定之，無證據不得認定犯罪事
    實；又不能證明被告犯罪者，應諭知無罪之判決，刑事訴訟
    法第154 條第2 項、第301 條第1 項分別定有明文。訊據被
    告固承認有於上述時、地對告訴人稱「叫妹妹作偽證」之事
    實，惟否認有何誹謗之犯行，辯稱：係聽其子乙○○所言等
    語。經查：依證人乙○○於本院具結證述：開庭結束後在庭
    外有將丙○○之證述與其記憶不符等情告知其母等語，足認
    被告相信其子所言，主觀推認告訴人指使丙○○作偽證，並
    無誹謗之故意。故依前述法條意旨，本應為被告此部分行為
    無罪之諭知，但起訴書既認被告此部分行為如果成立犯罪，
    與前述業經本院論罪科刑之犯行，具有裁判上一罪之關係，
    爰不另為無罪之諭知。
據上論斷，應依刑事訴訟法第452 條、第284 條之1 、第299 條
第1 項前段，刑法第309 條第1 項、第41條第1 項前段，刑法施
行法第1 條之1 ，判決如主文。
本案經檢察官郭昭吟到庭執行職務。
中    華    民    國    98    年    8     月    21    日
                  刑事第十八庭  法  官  胡宗淦
以上正本證明與原本無異。
如不服本判決應於收受送達後10日內向本院提出上訴書狀，並應
敘述具體理由；其未敘述上訴理由者，應於上訴期間屆滿後20日
內向本院補提理由書（均須按他造當事人之人數附繕）「切勿逕
送上級法院」。
                                書記官  許婉如
中    華    民    國    98    年    8     月    21    日
中華民國刑法第309條
（公然侮辱罪）
公然侮辱人者，處拘役或 3 百元以下罰金。
以強暴犯前項之罪者，處 1 年以下有期徒刑、拘役或 5 百元以
下罰金。


司法院資訊處製作；財團法人民間司法改革基金會備份。
